【裁判字號】    99,上易,928
【裁判日期】    991108
【裁判案由】    竊盜
【裁判全文】
臺灣高等法院高雄分院刑事判決         99年度上易字第928號
上  訴  人
即  被  告  丙○○
扶助辯護人  蘇俊誠律師
上列上訴人因竊盜案件，不服臺灣高雄地方法院99年度易字第13
25號中華民國99年8 月9 日第一審判決（起訴案號：臺灣高雄地
方法院檢察署99年度偵字第10276 號），提起上訴，本院判決如
下：
    主  文
原判決撤銷。
丙○○攜帶兇器竊盜，處有期徒刑陸月，如易科罰金以新台幣壹
仟元折算壹日。扣案之螺絲起子壹支，沒收。又攜帶兇器竊盜，
處有期徒刑陸月，如易科罰金以新台幣壹仟元折算壹日。扣案之
螺絲起子壹支，沒收。應執行有期徒刑捌月，如易科罰金以新台
幣壹仟元折算壹日。扣案之螺絲起子壹支，沒收。
    事  實
一、丙○○意圖為自己不法所有，基於竊取他人動產之犯意，攜
    帶其所有客觀上可為兇器使用之螺絲起子1 支，於民國99年
    3 月16日下午3 時10分許，騎乘車牌號碼YJN-027 號機車（
    下稱系爭機車），行經高雄市○○路與重信路交叉路口附近
    之人行道時，竊取鄭淙雲所有置放該處之腳踏車座墊、座墊
    快拆及後座警示燈各1 個（總價值新台幣〈下同〉300 元）
    ，復於同日下午3 時15分許，在上開地點北側之人行道上，
    竊取乙○○所有置放該處之腳踏車後座警示燈1 個（價值10
    0 元）。嗣為警於同日下午3 時30分許，在上開人行道北側
    即高雄市○○區○○路與重和路交岔路口旁人行道上查獲，
    並扣得腳踏車後座警示燈2 個、座墊（含座墊支撐管，以下
    僅簡稱座墊）及座墊快拆各1 個、螺絲起子1 支等物。
二、案經高雄市政府警察局左營分局移請臺灣高雄地方法院檢察
    署檢察官偵查起訴。
    理  由
壹、證據能力部分：
一、按被告以外之人於審判外之陳述，雖不符刑事訴訟法第159
    條之1 至之4 之規定，然經當事人於審判程序同意作為證據
    ，法院審酌該言詞陳述或書面陳述作成時之情況，認為適當
    者，亦得為證據。又當事人、代理人或辯護人於法院調查證
    據時，知有第159 條第1 項不得為證據之情形，而未於言詞
    辯論終結前聲明異議者，視為有前項之同意，同法第159 條
    之5 亦有明文，而上開規定之立法意旨在於傳聞證據未經當
    事人之反對詰問予以核實，原則上先予排除，惟若當事人已
    放棄詰問或未聲明異議，基於證據資料愈豐富，愈有助於真
    實發現之理念，且強化言詞辯論主義，法院自可承認該傳聞
    證據例外擁有證據能力。本判決後述所引用之證據資料，各
    項言詞或書面傳聞證據部分，縱無刑事訴訟法第159 條之1
    至第159 條之4 或其他規定之傳聞證據例外情形，惟業經本
    院審理時予以提示並告以要旨，且各經檢察官、被告及其辯
    護人表示意見，當事人及辯護人已知上述證據乃屬傳聞證據
    ，而於言詞辯論終結前亦均未對該等證據之證據能力聲明異
    議，依上開規定，已擬制同意其有證據能力，且本院審酌該
    等傳聞證據作成時之狀況，並無不宜作為證據之情形，復與
    待證事實，均具有關連性，認均具有證據能力。
二、次按被告之自白，非出於強暴、脅迫、利誘、詐欺、疲勞訊
    問、違法羈押或其他不正之方法，且與事實相符者，得為證
    據，刑事訴訟法第156 條第1 項亦有明文，是被告之自白如
    非出自上開不法方法，且與事實無違，自不得遽指為無證據
    能力。被告於案發前即罹患重鬱症，有診斷證明書2 份附卷
    可稽，且有行政院衛生署中央健康保險局函及所附96年6 月
    1 日至99年5 月31日之就醫資料附卷可按（原審卷第16-25
    頁），上開事實雖可認定，然類如憂鬱症之精神疾病，患者
    通常僅對情緒較無法控制，容易形成消極之人生觀與處事態
    度，而非缺乏自由意思，辯護人因被告因罹患重鬱症，逕自
    質疑本件自白可能非在自由意思下所為，依上開疾病通常顯
    現之病徵，已非可採，況證人即承辦警員鍾立宏證稱略以：
    因為被告表示精神不太好，請求夜間停止詢問，所以本件之
    筆錄係案發後翌日早上製作，製作筆錄時被告之精神並無異
    常，未發現有聽不懂話或表達不清楚之情形，且被告陳稱伊
    是單親，家裡有小孩要養，生活過得不是很好，所以才會去
    偷這些東西等語（原審卷第42頁），所證與筆錄所示大致相
    符，且證人與被告並無宿怨，僅因職務關係偶然間承辦本案
    ，無刻意誣陷之可能，所證自堪信為真實，而依上開所證，
    證人自白時既無異常，且尚陳述因何原因不得已而行竊，顯
    見自白時存有懊悔之念，依上開自白時之情形判斷，被告並
    無意思不自由之情形，此外被告及辯護人亦未提及詢問人員
    以不法方式取供，則本件被告之自白應認係在自由意思下所
    為，自得採為認定被告犯行之證據。
貳、實體上之認定：
一、訊據上訴人即被告丙○○固坦承於上開時間、地點被警查獲
    ，且被扣得腳踏車後座車燈2 個、座墊及座墊快拆各1 個、
    螺絲起子1 支等物，然矢口否認有竊盜犯行，於原審、本院
    審理時均辯稱: 扣得之螺絲起子為伊機車之標準配備，原放
    置於系爭機車之置物箱，案發當天並未加以使用，且扣案腳
    踏車後座車燈2 個為伊所有，非行竊所得，腳踏車座墊及座
    墊快拆各1 個係伊準備停放系爭機車挪動腳踏車時鬆脫所掉
    落，伊僅係將之暫放於伊機車置物箱，並未竊取該座墊及座
    墊快拆云云。惟查，被告確有如事實欄所載之2 次竊盜犯行
    ，業據其於警詢時供承「被害人乙○○所認領之腳踏車後座
    警示燈，及被害人所認領之腳踏車椅墊與快拆及後座警示燈
    ，均是我於99年3 月16日於高鐵路與重信路交叉口所竊取。
    」等語在卷（警卷第3-6 頁）。
二、次查，依證人即案發時在現場附近排班攬客之計程車司機蔡
    祥證稱略以：伊於本案查獲前，看到被告騎機車行駛在高鐵
    路、重信路交岔路口附近人行道，停車後坐在機車上，持扣
    案螺絲起子拔路邊所停腳踏車之座墊，伊有喊「在做什麼」
    ，被告就騎機車沿高鐵路人行道由南向北離開，後來巡邏警
    察有抓到被告等語（原審卷第33-34 頁），而被告自承當時
    確聽到後面有人喊叫，問伊「在做什麼」，有筆錄附卷可稽
    （原審卷第50頁），足見證人蔡祥上開所證，並非虛構。又
    證人鍾立宏於原審時證稱：案發時伊擔任巡邏勤務，因管制
    交通之同仁發現被告形跡可疑，通知前往處理，當時在被告
    口袋及系爭機車置物箱、菜籃等處，查獲腳踏車之警示燈、
    座墊、座墊快拆等物，因而在現場有缺上開零件之腳踏車上
    貼公告，當天晚上有2 學生鄭淙雲、乙○○牽腳踏車前往指
    認，伊將查獲之腳踏車零件排列供指認，有些零件鄭淙雲、
    乙○○一看就說是他們的，且同事陪他們去實地組裝後，均
    未發現指認錯誤之情形等語（原審卷第39-45 頁），另證人
    即當場查獲被告之員警甲○○於本院亦證稱：當時我接獲計
    程車排班司機說有人在竊盜腳踏車零件，我就騎車前往查看
    ，發現丙○○在那邊在拆腳踏車的座墊，我問他在做什麼，
    他說他在拆零件，他說他的腳踏車零件被偷了。當時被告有
    無拿螺絲起子在拆我忘記了。那個徒手拆就可以起來了，我
    叫他打開座墊，我看他座墊下面都是些零件。有查扣到螺絲
    起子1 支、LED 燈等語（本院卷第45-46 頁），核與證人鍾
    立宏、蔡祥於原審之供證均大致相符；且案發後，被害人鄭
    淙雲之腳踏車短缺後座警示燈、座墊、座墊快拆各1 個，以
    及被害人乙○○之腳踏車短缺後座警示燈1 個，且其等牽腳
    踏車前往指認時，腳踏車確貼有公告，亦有案發後所拍攝相
    片4 張附卷可稽（警卷第21頁、第23頁），另鄭淙雲、乙○
    ○確已領回上開短缺之零件，有贓物認領保管單2 張附卷可
    按（警卷第25-26 頁），依上開所證及相片、贓物認領保管
    單所示，扣案之腳踏車後座警示燈、座墊、座墊快拆各1 個
    為鄭淙雲所有，腳踏車後座警示燈1 個為乙○○所有之事實
    ，應可認定。此外，復有扣押筆錄1 份、系爭機車相片、案
    發後現場相片、扣案螺絲起子相片、被竊鄭淙雲所有之扣案
    腳踏車後座警示燈、座墊、座墊快拆相片、被竊乙○○所有
    之腳踏車後座警示燈相片各1 張附卷可考（警卷第20頁、第
    22頁、第24頁），堪認被告於警詢之自白與本件犯罪事實相
    符，則依被告之自白及上開事證所示，被告確有竊取被害人
    鄭淙雲、乙○○所有之腳踏車零件之行為，所辯未行竊云云
    ，不足採信，其犯行應可認定。
三、論罪科刑：
（一）按刑法第321 條第1 項第3 款之攜帶兇器竊盜罪，係以行
      為人攜帶兇器竊盜為其加重條件，此所謂兇器，其種類並
      無限制，凡客觀上足對人之生命、身體、安全構成威脅，
      具有危險性之兇器均屬之，且祇須行竊時攜帶此種具有危
      險性之兇器為已足，並不以攜帶之初有行兇之意圖為必要
      ，此有最高法院79年台上字第5253號判例意旨可資參照；
      且依上開規定所示，僅需行竊時攜帶兇器即構成該加重條
      件，非必以該兇器為行竊工具。而扣案螺絲起子為金屬製
      質地堅硬，且用以旋轉螺絲之部位呈尖細狀，有相片1 張
      附卷可稽（警卷第20頁），客觀上自足對人之生命、身體
      、安全構成威脅，屬上開所述之兇器；核本件被告所為，
      均係犯刑法第321 條第1 項第3 款之攜帶兇器竊盜罪。又
      按刑法第56條連續犯之規定，業經總統於94年2 月2 日以
      總統華總一義字第09400014901 號令刪除該條文，並自95
      年7 月1 日起施行，而依新法對於上開反覆實施犯罪模式
      之對應處置，除合於「接續犯」或「包括一罪」之情形外
      ，僅能依數罪併罰之規定個別處斷。依最高法院86年度臺
      上字第3295號判例意旨，認如數行為於同時同地或密切接
      近之時地實施，侵害同一之法益，各行為之獨立性極為薄
      弱，依一般社會健全觀念，在時間差距上，難以強行分開
      ，在刑法評價上，以視為數個舉動之接續施行，合為包括
      之一行為予以評價，較為合理，方屬接續犯之範疇。足見
      「接續犯」之成立，係指行為人主觀上，僅出於一個犯意
      ，著手實行單一行為，該行為分數個舉動接續進行，各舉
      動間，在時間、空間有密接切為前提要件，即透過對於同
      一法益之同種類侵害行為繼續不間斷之實行，業已稀釋個
      別行為之獨立性，致使刑法評價時將之視為單一、整體之
      犯罪行為，以符合社會一般人對於行為概念之認知，並與
      行為人之犯罪目的相互結合，則以接續犯之概念評價多數
      竊盜之行為，即有不當。至於學理上「包括一罪」概念中
      之「集合犯」態樣，此即依一般社會通念，特定犯罪行為
      具有反覆實施之特性，立法者於制定刑罰法律之初，亦已
      認知該種行為類型之反覆性，而有意藉由法條中客觀構成
      要件之行為要素，涵括上開具有反覆實施特性之數個犯罪
      行為，仍僅接受一次刑法之評價為已足。然竊盜犯罪，或
      為零星偶一為之，或長期不間斷的反覆行竊，均有其可能
      性，是自難認立法者於制定刑罰法律之初，已認知竊盜行
      為必屬具反覆性之犯罪，且有意藉由法條中客觀構成要件
      之行為要素，涵括上開具有反覆實施特性之數個犯罪行為
      。況實務上最高法院歷來僅將專以觸犯該等法條之罪，為
      其日常生活之職業者之常業犯，認為其性質上屬多數行為
      之集合犯，在法律上將之擬制為一罪（即學理上稱之實質
      上一罪），有最高法院92年度臺上字第5115號、94年度臺
      上字第4567號等判決要旨可供參照。本次刑法修正既依據
      「刑罰公平原則」之考量，刪除有關連續犯之規定，並將
      含有連續犯性質之常業犯一併全數刪除（參見刑法修正草
      案總說明），則再以集合犯之概念評價多數竊盜之行為，
      即有不當。因此，多次竊盜犯罪之行為，當無論以「接續
      犯」或「集合犯」之餘地，此時則應回歸一般刑法上行為
      單、複數之認定，而予論罪科刑，較稱妥適。參諸被告在
      左營高鐵站附近竊取腳踏車之零件物；顯然是到左營高鐵
      站腳踏車停車場附近隨意挑選，最初並沒有選定特定目標
      為其犯案標的，故依一般社會健全觀念，顯非基於單一犯
      罪決意所為，況被告行竊之時間、地點雖密切緊接，然行
      竊鄭淙雲、乙○○分別所有之腳踏車，被害法益亦有不同
      ，應認犯意各別，且該當數犯罪構成要件，而不得以包括
      一罪論擬；又因刑法刪除有關連續犯之規定，並將含有連
      續犯性質之常業犯一併全數刪除，則再以集合犯之概念評
      價多數竊盜之行為，更屬輕縱，即有不當。因此，被告前
      開2 次竊盜犯罪之行為，當無論以「接續犯」或「集合犯
      」之餘地，此時則應回歸一般刑法上行為單、複數之認定
      ，而予論罪科刑。被告該2 次竊盜犯行，乃各自獨立行為
      ，犯意各別，行為互殊，應予分論併罰。公訴意旨認應成
      立接續犯，尚有誤解。
（二）原審對被告論罪科刑，固非無見；惟查，沒收為從刑之一
      種，依主從不可分原則，應附隨於主刑而同時宣告之，尚
      不得於數罪主刑之後，始包括為沒收之宣告。原判決就被
      告攜帶之兇器並未附隨於各罪主刑項下為該等沒收之宣告
      ，乃於數罪主刑之後，始包括為沒收之宣告，自屬於法有
      違；被告否認犯罪雖無可取，然原判決既有疏失，自應由
      本院將原判決均予撤銷改判；審酌被告不循正當方式取得
      財物，而以侵害他人財產權之方式滿足個人所需，實有不
      該，念其前並無犯罪之前科紀錄，有臺灣高等法院被告前
      案紀錄表附卷可憑，素行尚可，所竊之物價值各為300 元
      、100 元，業據被害人鄭淙雲、乙○○陳稱在卷（警卷第
      8 頁、第11頁），價值不高，又竊得之物已交被害人取回
      ，有前開贓物認領保管單附卷可按，且被告患有重鬱症，
      且離婚後需監護扶養子女2 名，有診斷證明書2 份、戶籍
      謄本1 份附卷可按等一切情狀，分別量處如主文第2 項所
      示之刑暨易科罰金之折算標準，並定應執行之刑暨其易科
      罰金之折算標準。扣案螺絲起子1 支為供被告犯本件竊盜
      罪所用之物，亦屬被告所有，業據其供明在卷，應依刑法
      第38條第1 項第2 款規定，並附隨於各該主刑項下而同時
      宣告予以沒收之。
據上論斷，應依刑事訴訟法第369 條第1 項前段、第364 條、第
299 條第1 項前段，刑法第321 條第1 項第3 款、第51條第5 款
、第38條第1 項第2 款，判決如主文。
本案經檢察官呂建昌到庭執行職務。
中    華    民    國    99    年    11    月    8     日
                  刑事第六庭    審判長法  官  王憲義
                                      法  官  邱永貴
                                      法  官  簡志瑩
以上正本證明與原本無異。
不得上訴。
中    華    民    國    99    年    11    月    8     日
                                      書記官  吳新貞
附錄本判決論罪科刑法條：
刑法第321條
犯竊盜罪而有左列情形之一者，處6 月以上、5 年以下有期徒刑
：
一、於夜間侵入住宅或有人居住之建築物、船艦或隱匿其內而犯
    之者。
二、毀越門扇、牆垣或其他安全設備而犯之者。
三、攜帶兇器而犯之者。
四、結夥三人以上而犯之者。
五、乘火災、水災或其他災害之際而犯之者。
六、在車站或埠頭而犯之者。
前項之未遂犯罰之。

司法院資訊處製作；財團法人民間司法改革基金會備份。
